【裁判字號】    95,易,1528
【裁判日期】    951208
【裁判案由】    妨害自由
【裁判全文】
臺灣板橋地方法院刑事判決              95年度易字第1528號
公  訴  人  臺灣板橋地方法院檢察署檢察官
被      告  甲○○
上列被告因妨害自由案件，經檢察官提起公訴（95年度偵字第91
26號），本院判決如下：
    主  文
甲○○以加害生命之事，恐嚇他人致生危害於安全，處有期徒刑
貳月，如易科罰金，以佰元折算壹日；又共同以強暴妨害人行
使權利，處有期徒刑貳月，如易科罰金，以佰元折算壹日；應
執行有期徒刑月，如易科罰金，以佰元折算壹日。
    事  實
一、甲○○原係乙○○男友，但分手後仍有糾葛。民國94年8 月
    5 日23時45分許，甲○○與友人彭華龍（未據檢察官提起公
    訴）至臺北縣板橋市○○路○ 段22巷乙○○住處附近之平面
    停車場，甲○○欲先查看乙○○是否已停車返家，適丙○○
    駕駛乙○○所有車號2683-KH 號自用小客車，搭載乙○○返
    回上開停車場內，甲○○見狀，欲攔下丙○○、乙○○2 人
    理論，要求乙○○離開丙○○，詎甲○○見2 人不下車，竟
    基於恐嚇之犯意，出言對丙○○、乙○○嚇稱：「如果不下
    車，就要乙○○死」等加害生命之言語，使丙○○、乙○○
    心生畏懼，致生危害於安全。嗣2 人因害怕，除由乙○○以
    行動電話報警外，丙○○即刻繞行欲自停車場出口處離開，
    甲○○見狀，與彭華龍基於妨害人行使權利之犯意聯絡，分
    持竹掃把及鋁梯砸向前開自用小客車擋風玻璃、前車門、把
    手等處（毀損部分業據撤回告訴），以此強暴之方式，阻止
    丙○○、乙○○離去，而妨害丙○○、乙○○自由權利。
二、案經臺北縣政府警察局板橋分局報請臺灣板橋地方法院檢察
    署檢察官偵查起訴。
    理  由
一、被告甲○○對於檢察官所提出之證據，並無證據能力方面之
    爭執，對於乙○○、丙○○於警詢、偵訊之陳述，亦無傳聞
    證據得否做為證據之爭執，而上開2 人偵查中之供述，均經
    具結，於本院審判程序中提示經兩造辯論，上開證據，均有
    證據能力，合先敘明。
二、訊據被告甲○○否認有何恐嚇、強制之犯行，辯稱：我跟乙○○本來是情侶，後來分手後，她又與現雇主丙○○發生關
    係被我抓到，他們後來說會分手，當天我要去找乙○○要他
    不要跟有婦之夫來往，後來看到他們開車回來，我徒手攔他
    們的車，但是丙○○加速衝撞我，我朋友彭華龍看到也很生
    氣，我們就去追他們的車，追到出口柵欄處，我拿起地上的
    竹掃把敲他的玻璃要他下車，我朋友則拿鋁梯敲他的車窗玻
    璃。我們只是要與他們理論，並無恐嚇與強制云云。經查：
  (一)前開犯罪事實，業據告訴人乙○○、丙○○於警詢、偵查中
    均指訴明確，且本件係被告於94年8 月5 日深夜23時45分許
    ，至臺北縣板橋市○○路○ 段22巷乙○○住處附近之平面停
    車場等候其返家，並於見到丙○○駕駛2683-KH 號自用小客
    車載乙○○返家時趨前攔阻，以當時之情狀，深夜於停車場
    內突見車前有人攔阻，自足使人恐懼驚慌，此觀諸告訴人等
    駕車閃避，接連撞及停放於停車場內之2237FH、CZ-3959 、
    5939-GU 號等3 部自用小客車（見偵查卷第25-31 頁所附照
    片），可想見告訴人丙○○逃避時之恐懼心理，若被告僅係
    現身欲與告訴人理性談話，告訴人等為何驚慌失措？足見告
    訴人等指稱被告一現身攔車即口出恐嚇之詞，應非子虛。
  (二)被告雖辯稱告訴人丙○○是有意衝撞伊後，欲加速逃逸云云
    。惟本件係被告出面攔阻後，告訴人乙○○見狀畏懼，報警
    前來處理，警方到場時，被告見狀旋即離去。衡以常情，若
    告訴人丙○○有故意加害被告之行為，告訴人乙○○豈會主
    動報警？又被告若僅係閃避告訴人丙○○之衝撞，為何見警
    前來即逃逸他去，而不敢當面對質說明？足見被告所辯俱屬
    避就之詞。
  (三)且告訴人乙○○、丙○○均詳陳被告先已言詞恐嚇，再與友
    人彭華龍分持掃把及鋁梯砸向前開自用小客車，以阻止丙○○、乙○○離去等情明確，核與卷附照片所示現場跡證相符
    （見偵查卷第24頁所用工具照片、第27-29 頁車損情形），
    而告訴人乙○○所有之車號2683-KH 號自用小客車，車損狀
    況主要集中於擋風玻璃、前車門、前車門把手處，益徵當時
    被告亦有破壞該車之玻璃、車門，將乙○○強制拉出之意，
    茍非員警即時到場，難期被告就此罷手。而被告猶辯稱僅因
    差點受丙○○衝撞，所以砸車洩忿云云，顯屬隱匿卸責之詞
    ，不足採信。綜上所述，本件經告訴人乙○○、丙○○指訴
    明確，並有上開現場照片為佐，足認被告之犯行明確，應依
    法論處。
三、核被告所為，係犯刑法第305 條之恐嚇罪、第304 條第1 項
    之強制罪。被告以一恐嚇行為致告訴人乙○○、丙○○陷於
    恐懼；又以一強制行為妨害告訴人乙○○、丙○○行使權利
    ，均屬同種想像競合犯，應從一恐嚇罪、及一強制罪處斷。
    又被告本係出言恐嚇告訴人等，見告訴人等駕車逃逸，始又
    起意持器物砸車攔阻，妨害告訴人等自由離去之權利，所犯
    上開2 罪，犯意各別、行為互殊，應分論併罰。被告與彭華
    龍間，就前開強制罪部分之犯行，有犯意聯絡及行為分擔，
    應論以共同正犯。被告行為後，關於數罪併罰及共同正犯之
    規定業已修正，而關於數罪併罰之規定，本院就本件被告係
    宣告多數有期徒刑，依修正前刑法第51條第5 款規定，所定
    應執行刑不得逾20年；但依修正後刑法第51條第5 款規定，
    所定應執行刑不得逾30年，故以修正前之刑法第51條較有利
    於被告。至於共同正犯部分，刑法第28條僅將原條文所用「
    實施」之用語，更正為「實行」，以求與實務上適用共同正
    犯之情狀切合，對被告而言，適用新、舊法均無不利。又被
    告行為後，刑法第41條之修正，依被告行為時之刑法第41條
    第1 項前段規定：「犯最重本刑為五年以下有期徒刑以下之
    刑之罪，而受六個月以下有期徒刑或拘役之宣告，因身體、
    教育、職業、家庭之關係或其他正當事由，執行顯有困難者
    ，得以一元以上三元以下折算一日，易科罰金。」又被告行
    為時之易科罰金折算標準，修正前罰金罰鍰提高標準條例第
    2 條前段（現已刪除）規定，就其原定數額提高為100 倍折
    算一日，則本件被告行為時之易科罰金折算標準，應以銀元
    三百元折算一日，經折算為新臺幣後，應以新臺幣九百元折
    算為一日。惟95年7 月1 日修正公布施行之刑法第41條第1
    項前段則規定：「犯最重本刑為五年以下有期徒刑以下之刑
    之罪，而受六個月以下有期徒刑或拘役之宣告者，得以新臺
    幣一千元、二千元或三千元折算一日，易科罰金。」比較修
    正前後之易科罰金折算標準，以95年7 月1 日修正公布施行
    前之規定，較有利於被告。綜上開比較，應以修正前之刑法
    規定較有利於被告。故就前開被告與彭華龍論以共同正犯、
    及被告分論併罰其應執行刑之酌定、及易科罰金之折算標準
    ，均應適用修正前刑法規定。
四、爰審酌被告未曾受有期徒刑以上刑之宣告，有臺灣高等法院
    被告前案紀錄表附卷可稽，其本件因感情糾葛，未能自制，
    而一時衝動觸法，犯行出於偶發，惟其於犯後仍匿飾犯行，
    及其手段、目的、所生危害等一切情狀，量處如主文所示之
    刑及定應執行刑，並依修正前刑法第41條第1 項前段規定，
    諭知如易科罰金之折算標準。
據上論斷，應依刑事訴訟法第299 條第1 項前段，刑法第2 條第
1 項前段、修正前刑法第28條、刑法第304 條第1 項、第305 條
、第55條、修正前刑法第51條第5 款、第41條第1 項前段，罰金
罰鍰提高標準條例第1 條前段、修正前罰金罰鍰提高標準條例第
2 條，判決如主文。
本案經檢察官鄧媛到庭執行職務。
中    華    民    國    95    年    12    月    8     日
                  刑事第十二庭  審判長法  官    徐蘭萍
                                      法  官    林淑婷
                                      法  官    林漢強
上正本證明與原本無異
如不服本判決應於送達後10日內向本院提出上訴狀
                                      書記官    曾千庭
中    華    民    國    95    年    12    月    8     日
附錄本案論罪科刑法條全文
刑法第304條
以強暴、脅迫使人行無義務之事或妨害人行使權利者，處三年以
下有期徒刑、拘役或三百元以下罰金。
前項之未遂犯罰之。
刑法第305條
以加害生命、身體、自由、名譽、財產之事，恐嚇他人致生危害
於安全者，處二年以下有期徒刑、拘役或三百元以下罰金。


司法院資訊處製作；財團法人民間司法改革基金會備份。
